臺灣臺南地方法院刑事判決
109年度易字第1102號
公  訴  人  臺灣臺南地方檢察署檢察官
被      告  劉楨  


上列被告因違反毒品危害防制條例案件，經檢察官提起公訴（10
9年度毒偵字第1726號），本院判決如下：
    主  文
甲○被訴施用第二級毒品部分，公訴不受理。
扣案第二級毒品甲基安非他命肆包（含包裝袋肆只，檢驗後淨重
合計參點陸參捌公克），沒收銷燬之。
    理  由
一、公訴意旨略以：被告甲○施用第二級毒品之犯意，於民國109
    年7月5日下午6時許，在其位於臺南市○○區○○路000巷00弄0號
    住處，將甲基安非他命置入玻璃球內，以火點燃燒烤之方式
    ，施用第二級毒品甲基安非他命1次。嗣被告駕駛車號000-0
    000號自小客車，於109年7月5日晚上9時10分許，行經臺南
    市○○區○○○路000號前，因駕車違規停車而為警攔查，員警經
    被告同意後在上開自小客車內執行搜索，當場查獲被告持有
    之第二級毒品甲基安非他命4包（檢驗後淨重分別為1.01公
    克、1.479公克、0.503公克、0.646公克）及第二級毒品大
    麻1包（檢驗後淨重為2.51公克）等物，且加以扣案，而後
    警方將其帶回警局，並徵得其同意後，於109年7月5日晚上9
    時35分許採集其尿液送驗，檢驗結果呈安非他命、甲基安非
    他命陽性反應。因認被告涉犯毒品危害防制條例第10條第2
    項之施用第二級毒品罪嫌等語。
二、按起訴之程序違背規定者，應諭知不受理之判決，並得不經
    言詞辯論為之。刑事訴訟法第303條第1款、第307條分別定
    有明文。又此所稱之起訴之程序違背規定，係指檢察官提起
    公訴之訴訟行為於程序上有違法律之規定而言。而提起公訴
    之訴訟行為是否於程序上有違法律規定，原則上，固是以起
    訴時所存在之事項及法律規定為判斷，惟檢察官起訴後始發
    生之情事變更事由，致法院不能為實體審理及判決亦屬「起
    訴之程序違背規定」。次按毒品危害防制條例第20條於109 
    年1月15日經總統公布修正，而於同年7月15日生效施行，該
    條第1項規定：「犯第10條之罪者，檢察官應聲請法院裁定
    ，或少年法院（地方法院少年法庭）應先裁定，令被告或少
    年入勒戒處所觀察、勒戒，其期間不得逾2月」，同條第3 
    項則規定：「依前項規定為觀察、勒戒或強制戒治執行完畢
    釋放後，3年後再犯第10條之罪者，適用前二項之規定」。
    又毒品危害防制條例108年12月17日修正之條文施行前犯第1
    0條之罪之案件，於修正施行後，依下列規定處理：（一）
    偵查中之案件，由檢察官依修正後規定處理。（二）審判中
    之案件，由法院或少年法院（地方法院少年法庭）依修正後
    規定處理；依修正後規定應為不起訴處分或不付審理之裁定
    者，法院或少年法院（地方法院少年法庭）應為免刑之判決
    或不付審理之裁定。（三）判決確定尚未執行或執行中之案
    件，適用修正前之規定，毒品危害防制條例第35條之1 亦有
    明文。而現行毒品危害防制條例認施用毒品者具有「病患性
    犯人」特質，強調「治療勝於處罰」、「醫療先於司法」，
    應以「3年」為期，建立「定期治療」之模式，準此，毒品
    危害防制條例第20條第3 項規定中所謂「3年後再犯」，只
    要本次再犯（不論修正施行前、後）距最近1次觀察、勒戒
    或強制戒治執行完畢釋放，已逾3年者，即該當之，不因其
    間有無犯毒品危害防制條例第10條之罪經起訴、判刑或執行
    而受影響（最高法院109年度台上大字第3826號裁定意旨參
    照）。
三、經查，被告前於91年間因施用毒品案件，經本院以91年度毒
    聲字第1801號裁定送觀察、勒戒後，因認無繼續施用毒品傾
    向，於91年12月9日執行完畢出所，並經臺灣臺南地方檢察
    署檢察官以91年度毒偵字第1528號為不起訴處分確定等情，
    有臺灣高等法院被告前案紀錄表1份在卷可參，足認公訴意
    旨所認被告施用第二級毒品之犯行，距被告於前案觀察、勒
    戒執行完畢釋放後，已逾3年，依前開規定及說明，即該當
    修正後毒品危害防制條例第20條第3項「3年後再犯」之規定
    ，應依修正後毒品危害防制條例第20條第3項、現行毒品危
    害防制條例第24條等規定，由檢察官基於一次性之整體規劃
    而重啟處遇程序，視被告個案情形，是否適合「觀察、勒戒
    或強制戒治」或給予「附命完成戒癮治療緩起訴處分」之機
    會。從而，檢察官就被告施用第二級毒品犯行提起公訴，起
    訴程序違背規定，揆諸前揭規定，爰不經言詞辯論，逕為諭
    知不受理之判決。
四、沒收：
　㈠按查獲之第一、二級毒品及專供製作或施用第一、二級毒品
    之器具，不問屬於犯罪行為人與否，毒品危害防制條例第18
    條第1項前段定有明文。又按違禁物或專科沒收之物得單獨
    宣告沒收，刑法第40條第2項亦有明文。
　㈡扣案甲基安非他命4包（檢驗後淨重分別為1.01公克、1.479
    公克、0.503公克、0.646公克），經送驗結果，均含有第二
    級毒品甲基安非他命成分，有高雄市立凱旋醫院109年8月13
    日高市凱醫驗字第65398號濫用藥物成品檢驗鑑定書1份在卷
    可佐（偵卷第71頁），確屬毒品危害防制條例所規定之第二
    級毒品，屬違禁物甚明。又本案被告持有第二級毒品甲基安
    非他命以供施用之行為，雖因本案起訴程序違背規定而應為
    不受理之諭知。惟檢察官於起訴書既已載明聲請沒收銷燬扣
    案之毒品，是上開扣案之第二級毒品，應依毒品危害防制條
    例第18條第1項前段之規定，不問屬於犯罪行為人與否，宣
    告沒收銷燬之；又包裝該毒品之包裝袋4只，因與其內之毒
    品難以完全析離，且無完全析離之實益及必要，應一併宣告
    沒收銷燬之。至取樣鑑驗部分，既已鑑析用罄，業已滅失，
    爰不另為沒收銷燬之諭知。　
五、另被告被訴持有第二級毒品大麻部分，經被告於本院訊問程
    序自白犯罪，由本院另以簡易判決處刑，附此敘明。
據上論斷，應依刑事訴訟法第303條第1款、第307條，毒品危害
防制條例第18條第1項前段，刑法第11條、第40條第2項，判決如
主文。
本案經檢察官蔡宗聖提起公訴。
中　　華　　民　　國　　110 　年　　3 　　月　　15　　日
　　　　　　　　　刑事第十庭  法　官　張郁昇
以上正本證明與原本無異。
如不服本判決應於收受本判決後20日內向本院提出上訴書狀，並
應敘述具體理由。其未敘述上訴理由者，應於上訴期間屆滿後20
日內向本院補提理由書狀（均須按他造當事人之人數附繕本）「
切勿逕送上級法院」。 
　　　　　　　　　　　　　　　書記官  呂伊謦
中　　華　　民　　國　　110 　年　　3 　　月　　16　　日